臺灣高等法院臺中分院刑事裁定　
110年度抗字第1401號
抗告人  即
聲明異議人  林○芬(受刑人之配偶)

受  刑  人  鄭漢忠




上列抗告人因受刑人公共危險案件，不服臺灣臺中地方法院中華
民國110年11月9日刑事裁定（110年度聲字第3877號），提起抗
告，本院裁定如下：
    主  文
抗告駁回。
    理  由
一、本案抗告人林○芬（為受刑人鄭漢忠之配偶，下稱聲明異議
    人）因受刑人鄭漢忠（下稱受刑人）公共危險案件，對於臺
    灣臺中地方檢察署檢察官民國110年9月29日之指揮執行（11
    0年度執字第11256號）聲明異議，經臺灣臺中地方法院於11
    0年11月9日以110年度聲字第3877號刑事裁定（下稱原裁定
    ）駁回其聲明異議；聲明異議人不服上開原裁定，於法定期
    間內提起抗告，先予說明。
二、抗告意旨略以：鄭漢忠是家中經濟支柱及來源，因疫情期間
    收入減少，家中沒有存款，於鄭漢忠服刑期間，家中已無收
    入，還要清償負債，且尚有小孩要讀書及年幼之孫子要照顧
    ，鄭漢忠已知錯，請給予鄭漢忠及其家庭1次機會等語。
三、按受刑人或其法定代理人或配偶，以檢察官執行之指揮為不
    當者，得向諭知該裁判之法院聲明異議；法院應就疑義或異
    議之聲明裁定之，刑事訴訟法第484條及第486條分別定有明
    文。次按犯最重本刑為5年以下有期徒刑以下之刑之罪，而
    受6月以下有期徒刑或拘役之宣告者，得以新臺幣（下同）1
    000元、2000元或3000元折算1日，易科罰金。但易科罰金，
    難收矯正之效或難以維持法秩序者，不在此限，刑法第41條
    第1項亦定有明文。故有期徒刑或拘役得易科罰金之案件，
    法院所諭知者，僅係易科罰金時之折算標準而已，至於是否
    准予易科罰金，仍賦予執行檢察官視個案具體情形，依前開
    法律規定而為裁量，亦即執行檢察官得考量受刑人之一切主
    、客觀條件，審酌其如不接受有期徒刑或拘役之執行，是否
    難達科刑之目的、收矯正之成效或維持法秩序等，以作為其
    裁量是否准予易科罰金之憑據，非謂受刑人受6個月以下有
    期徒刑或拘役之宣告時，執行檢察官即必然應准予易科罰金
    。且上開法條所稱「難收矯正之效」及「難以維持法秩序」
    ，均屬不確定法律概念，此乃立法者賦予執行者能依具體個
    案，考量犯罪所造成法秩序等公益之危害大小、施以自由刑
    ，避免受刑人再犯之效果高低等因素，據以審酌得否准予易
    科罰金，亦即執行者所為關於自由刑一般預防（維持法秩序
    ）與特別預防（有效矯治受刑人使其回歸社會）目的之衡平
    裁量，非謂僅因受刑人個人家庭、生活處遇值得同情即應予
    以准許；且法律賦予執行檢察官此項裁量權，僅在發生違法
    裁量或有裁量瑕疵時，法院始有介入審查之必要，如執行檢
    察官於執行處分時，已具體說明不准易科罰金之理由，且未
    有逾越法律授權、專斷等濫用權力之情事，自不得遽謂執行
    檢察官之執行指揮為不當（最高法院100年度台抗字第646號
    裁定意旨參照）。從而，法律賦予執行檢察官此項裁量權，
    僅在發生違法裁量或有裁量瑕疵時，法院始有介入審查之必
    要。倘執行檢察官於執行處分時，已具體說明不准易科罰金
    之理由，且未有逾越法律授權、專斷等濫用權力之情事，自
    不得遽謂執行檢察官執行之指揮為不當。
四、本院查：
(一)受刑人於110年6月16日因犯酒後駕車之公共危險案件，經臺
    灣臺中地方法院以110年度中交簡字第1378號判決處有期徒
    刑6月，併科罰金1萬元，有期徒刑如易科罰金，罰金如易服
    勞役，均以1000元折算1日確定，有該案刑事簡易判決及臺
    灣高等法院被告前案紀錄表（見110年度聲字第3877號卷第3
    5至38頁、本院卷第20至21頁）附卷可稽。而受刑人於110年
    9月29日至臺灣臺中地方檢察署執行時，聲請易科罰金，經
    執行檢察官指揮不准受刑人易科罰金而發監執行，亦有臺灣
    臺中地方檢察署110年度執字第11256號案卷內之110年9月29
    日點名單、執行筆錄及執行指揮書影本（見本院卷第27至41
    頁）在卷可憑，此部分之事實足可認定。
(二)聲明異議人即受刑人之配偶對上開檢察官執行指揮認有不當
    而向原裁定法院聲明異議意旨雖略以：鄭漢忠為家庭重要支
    柱，家中尚有年邁長輩及孩子需要照顧，家中之開銷加上需
    要償還之負債，已經讓家庭喘不過氣、快要無法生活，鄭漢
    忠已經受到教訓，請給予1次機會，准許鄭漢忠易科罰金等
    語；惟經原裁定法院法官調取臺灣臺中地方檢察署110年度
    執字第11256號執行卷宗核閱後，認本件執行檢察官已具體
    審酌受刑人之犯罪情狀，且詳予敘明其本諸職權不准受刑人
    易科罰金之理由，乃認如不使受刑人入監執行難以收矯治之
    效，且以受刑人前已曾多次犯酒後駕車之公共危險案件，或
    經檢察官為附條件之緩起訴處分確定、或經法院判處罪刑確
    定後經易科罰金或繳納併科罰金而執行完畢後，仍執意駕車
    上路而再犯本案，堪認有難收矯正之效及難以維持法秩序之
    情事，並就聲明異議意旨說明受刑人之家庭、經濟等狀況，
    尚與執行檢察官審酌受刑人有無刑法第41條第1項但書所定
    「易科罰金，難收矯正之效或難以維持法秩序」之事由無涉
    等情，乃駁回其聲明異議，核原裁定之論斷，並無不合。
(三)聲明異議人雖不服原裁定而提起抗告，然本院酌以執行檢察
    官於110年9月29日指揮不准受刑人易科罰金而發監執行時，
    已給予受刑人陳述意見之機會，並於同日點名單上詳為批示
　　審酌「本件受刑人鄭漢忠分別於民國105年7月、106年1月間
    ，故意犯不能安全駕駛動力交通工具罪，均受有期徒刑之宣
    告，惟仍不知悔改，5年內，再於110年6月第3次犯本件不能
    安全駕駛動力交通工具罪，受有期徒刑6月及併科罰金新臺
    幣1萬元之宣告，本次酒測值雖為0.36毫克，惟其所駕駛之
    自用小客車，與被害人所駕駛之自用小客車發生擦撞。受刑
    人已多次犯不能安全駕駛動力交通工具罪，仍不知自我警惕
    戒酒，足徵其為貪杯，絲毫不顧用路人及自己生命及財產安
    全，值此酒駕肇事屢屢見報，並為媒體廣泛報導，且政府亦
    大力宣導酒後不得駕車，以維護用路人及自己生命及財產安
    全，避免釀成不幸事故，造成個人及無辜用路人家庭破碎之
    際，受刑人還執意以身試法，顯見受刑人有不知自我反省及
    法意識薄弱之情形，受刑人雖主張有家庭因素，固然值得同
    情，惟基於保護用路人及受刑人生命及財產安全之考量，認
    為如不發監執行所宣告之刑，難以收矯正之效及難以維持法
    秩序」等情，乃認受刑人易科罰金之聲請，不予准許，應發
    監執行，有上開臺灣臺中地方檢察署110年度執字第11256號
    之110年9月29日點名單、執行筆錄、受刑人聲請易科罰金陳
    述意見書及執行指揮書影本（見本院卷第27至41頁）在卷可
    參。又受刑人前曾於103年間犯酒後駕車之公共危險案件，
    經臺灣臺中地方檢察署檢察官以103年度速偵字第2159號為
    附條件之緩起訴處分，命受刑人向公庫支付7萬元確定；於1
    04年間復犯酒後駕車之公共危險案件，由臺灣士林地方法院
    以104年度士交簡字第769號判決判處有期徒刑2月（得易科
    罰金），併科罰金1萬元（得易服勞役）確定後，經易科罰
    金及繳納罰金執行完畢；於105年7月11日再犯酒後駕車之公
    共危險案件，由臺灣新北地方法院以105年度交簡字第3090
    號判決處有期徒刑3月（得易科罰金）確定後，經易科罰金
    執行完畢；於相距上開最近1次犯罪時間約5個月之105年12
    月6日，又犯酒後駕車之公共危險案件，由臺灣士林地方法
    院106年度士交簡字第207號判決處有期徒刑5月（得易科罰
    金）確定，並經易科罰金執行完畢，有上開各該緩起訴處分
    書、刑事簡易判決書及臺灣高等法院被告前案紀錄表（見11
    0年度聲字第3877號卷第21至34頁、本院卷第19至20頁）在
    卷可考，雖受刑人本件酒後駕車上路之日期為110年6月16日
    （參見臺灣臺中地方法院110年度中交簡字第1378號刑事簡
    易判決所引用臺灣臺中地方檢察署檢察官110年度速偵字第2
    708號聲請簡易判決處刑書之犯罪事實所載，見110年度聲字
    第3877號卷第37頁），而與其前開於案發前最後1次酒後駕
    車之行為時間有所間隔，惟受刑人本案所為已屬其第5次違
    犯酒後駕車之公共危險案件，堪認受刑人前經檢察官附條件
    緩起訴及就其所受經法院所處徒刑執行易科罰金、繳付併科
    罰金，均不足使其知所警惕，對社會秩序之危害非輕，堪認
    執行檢察官上開本於法律所賦與指揮刑罰執行職權之行使，
    對本件具體個案所為之裁量判斷，並未有逾越法律授權、專
    斷等濫用權力之情事。聲明異議人雖執陳詞而以受刑人之家
    庭、經濟狀況，及片面聲稱受刑人已知錯、請求給予機會等
    語提起抗告，據以指摘原裁定有所未當，然犯罪人之處罰，
    其法律制裁效果之審酌衡量，應優先於受刑人自身及家庭因
    素之考量，聲明異議人前揭所述抗告意旨，因不足以影響於
    執行前開檢察官指揮執行之適法及適當性，尚非可採。
(四)基上所述，原裁定認本件聲明異議為無理由而予以駁回，並
    無違誤。聲明異議人前開抗告為無理由，應予駁回。
據上論斷，應依刑事訴訟法第412條，裁定如主文。　　　　
中　　華　　民　　國　　110 　年　　12　　月　　14　　日
                  刑事第十二庭  審判長法　官  張國忠
                                      法　官  高文崇
                                      法　官  李雅俐
以上正本證明與原本無異。
不得再抗告。
                                      書記官  廖家莉
　　　　　　　　　
中　　華　　民　　國　　110 　年　　12　　月　　14　　日